【裁判字號】    98,交聲,1226
【裁判日期】    990621
【裁判案由】    聲明異議
【裁判全文】
臺灣臺南地方法院交通事件裁定    98年度交聲字第1226號
移送機關    交通部公路總局嘉義區監理所新營監理站
異議人即
受處分人    甲○○
上列受處分人因違反道路交通管理處罰條例案件，對於交通部公
路總局嘉義區監理所新營監理站民國98年9月22日所為之裁決處
分（處分案號：新監裁違字第裁73-V00000000號），聲明異議，
本院裁定如下：
    主  文
原處分撤銷。
異議人不罰。
    理  由
一、原處分意旨略以：異議人即受處分人甲○○（下稱異議人）
    駕駛之牌照號碼CF9-018號重機車，於民國（下同）98年6月
    18日16時40分，在屏東縣內埔鄉○○路段，因駕駛行經有燈
    光號誌管制之交岔路口闖紅燈，經屏東縣警察局內埔分局員
    警（下稱舉發機關）當場攔停製單舉發，嗣經交通部公路總
    局嘉義區監理所新營監理站（下稱移送機關）依道路交通管
    理處罰條例第53條第1項及第63條第1項第3款（原裁決書漏
    載第1項第3款）等規定，裁處罰鍰新台幣1,800元，並記違
    規點數3點。
二、本件聲明異議意旨略以：
  (一)異議人因駕車行經該路遭被員警攔查，疑員警查攔處之道路
    轉彎弧度甚大及前方草叢所遮蔽，加上雨天候不佳，從舉發
    地點目視判斷易有視角上之差異，該彎道從異議人所見之停
    止線至員警所見之對面號誌，相差距離過長。由屏東縣政府
    警察局內埔分局書函：查該段路口經本分局實地量測長度為
    34公尺。異議人通過所見之燈號號誌為綠燈將滅時，轉黃燈
    2秒至轉紅燈2秒共需4秒時問，由於當時雨天行駛車速為20
    公里至25公里，速度甚慢，經換算後約為每秒前進5.5至6.9
    公尺，一需約5至6秒以上才能通過此彎道，故異議人通過此
    彎道之時間大於燈號轉換時間，則員警目視認定異議人闖紅
    燈有誤判之高度可能性，且亦無積極之有力證據佐證。又警
    方未具體拍照錄影等證據佐證，攔檢異議人同一時間，還有
    數輛車輛通過，卻未積極加以攔檢取締，並亦無採證放任其
    通行。
  (二)異議人被員警攔查開單時，異議人拒絕簽名，員警不先主動
    歸還證件，堅持要求異議人簽名後，方才歸還，並非異議人
    當場自願確認簽收並承認此罪名，警方亦無於紅單上填寫異
    議人拒簽之事實。
  (三)舉發地點應位於大同路2段，但員警卻於紅單上填寫壽比路
    路口，而非壽比路765巷與大同路2段之交岔路口，員警認定
    地點的標準與事實有差異，有私自判斷之嫌；且當時異議保
    險證夾於行照當中，而非未攜帶，然員警卻勾選異議人未出
    示保險證，為此聲明異議，請求撤銷原處分等語。
三、按汽車駕駛人駕駛汽車違反道路交通管理處罰條例第53 條
    第1項規定者，除應依該條所規定之罰鍰處罰外，並予記違
    規點數3點，道路交通管理處罰條例第53條第1項及第63條第
    1項第3款分別有明文規定。
四、經查：
  (一)異議人遭警舉發，於上開時、地，駕駛牌照號碼CF9-018號
    重機車，在屏東縣內埔鄉○○○○路路段，有闖紅燈之違規
    行為，有屏東縣警察局內埔分局98年6月18日屏警交字第V00
    000000號舉發違反道路交通管理事件通知單1份在卷可稽，
    且異議人亦不否認其為上開時、地之機車駕駛人，故此部分
    事實當可認定。
  (二)惟異議人辯稱其並未闖紅燈，異議人係於綠燈將滅時，通過
    停止線，該路段有大彎道，異議人通過該彎道之時間長於號
    誌之變換時間，由員警站立位置看不到號誌變換情形，且舉
    發通知單上違規地點之記載有誤云云。查，由屏東縣政府警
    察局內埔分局98年10月26日內警交字第09800146963號函所
    附照片標示員警站立取締位置觀之（見本院卷第31頁上方照
    片），異議人通過停止線到達遭員警攔停之位置，有行經彎
    道、且該彎道旁有超過一人高以上之樹木遮住視線，異議人
    陳稱舉發員警當時所站立之位置無法看見其通過停止線之情
    ，並非無據；又屏東縣政府警察局內埔分局（下稱舉發機關
    ）98年10月26日內警交字第09800146963號函所附職務報告
    、99年5月18日內警交字第0990007500號函所附員警職務報
    告雖迭稱警方站立位置對向科大路口由西往東方向車道燈號
    與駕駛人所行駛之方向路口燈號為同步變燈，是為判斷有無
    闖紅燈之依據云云（見本院卷第28頁、第45頁），然異議人
    行駛之方向係由壽比路765巷尚品學苑往科大路方向行駛，
    並非從科大路東向西行駛，業據異議人陳稱在卷（見本院卷
    第10頁），此亦為舉發機關所不爭執，有該機關98年7月17
    日內警交字第0980009625號函，及98年10月26日內警交字第
    0980 0146963號函、99年5月18日內警交字第0990007500號
    函所附異議人行駛方向之照片等資料附卷可參（見本院卷第
    16頁、第30頁、第48頁），因此，舉發機關所附上開員警職
    務報告竟稱：得由科大路西向東號誌之變換判斷異議人由壽
    比路往科大路方向行駛時之號誌係紅燈一節，顯與事實有違
    ，不足採信。而科大路與壽比路765巷號誌並非同步運作，
    係二時相運作，如壽比路為紅燈時，科大路可能為綠燈或黃
    燈，此亦有屏東縣政府警察局99年1月21日屏警交字第09900
    02233號函檢送屏東縣內埔鄉○○路與老埤村壽比路765巷28
    0號前路口號誌時制表1份附卷可參（見本院卷第40頁），此
    益證舉發機關所附上開員警職務報告稱：得由科大路西向東
    號誌來判斷異議人壽比路行向號誌為何一節，有明顯違誤之
    處。因此，上開員警職務報告之內容，不足採信。
五、綜上所述，上開員警職務報告之內容，既不足採信，因此，
    自難依上開報告而為異議人不利之認定，異議人辯稱其係綠
    燈時騎乘機車通過停止線一節，並非無據；此外，復查無其
    他證據證明異議人有舉發機關所稱闖紅燈之違規情事，則移
    送機關遽以裁罰，自有未洽。從而，異議人之異議為有理由
    ，原處分於法既有未合，自應由本院裁定將原處分撤銷，並
    另為異議人不罰之諭知，以資適法。
六、據上論斷，應依道路交通管理處罰條例第87條第2項、道路
    交通案件處理辦法第20條前段，裁定如主文。
中    華    民    國    99    年    6     月    21    日
                     交通法庭   法  官   陳淑勤
以上正本證明與原本無異。
如不服本裁定，應於送達後5日內，向本院提出抗告狀。
                                書記官   謝國欽
中    華    民    國    99    年    6     月    21    日

司法院資訊處製作；財團法人民間司法改革基金會備份。
